【裁判字號】    92,易緝,4
【裁判日期】    920319
【裁判案由】    詐欺
【裁判全文】
臺灣花蓮地方法院刑事判決                            九十二年度易緝字第四號
    公  訴  人  臺灣花蓮地方法院檢察署檢察官
    被      告  乙○○
                丙○○
右列被告因詐欺案件，經檢察官提起公訴（八十七年度偵字第一０四九號）及移
辦（八十七年度偵字第一八七四號），本院判決如左：
    主  文
乙○○、丙○○均無罪。
    理  由
一、公訴意旨如附件起訴書所記載。
二、按犯罪事實應依證據認定之，無證據不得推定其犯罪事實；又不能證明被告犯罪
    者，應諭知被告無罪之判決，刑事訴訟法第一百五十四條、第三百零一條第一項
    分別定有明文。再按告訴人之告訴，係以使被告受刑事訴追為目的，是其陳述是
    否與事實相符，仍應調查其他證據以資審認（最高法院五十二年台上字第一三○
    ○號判例參照）。又事實之認定，應憑證據，如未能發現相當證據，或證據不足
    以證明，自不能以推測或擬制之方法，為裁判基礎（最高法院四十年台上字第八
    六號判例參照）。再者，認定不利於被告之事實，須依積極證據，苟積極證據不
    足為不利於被告事實認定時，即應為有利於被告之認定，更不必有何有利之證據
    （最高法院三十年上字第八一六號判例）；而所謂「積極證據足以為不利被告事
    實之認定」係指據為訴訟上證明之全盤證據資料，在客觀上已達於通常一般之人
    均不致於有所懷疑，而得確信被告確曾犯罪之程度，若未達到此一程度，而有合
    理懷疑之存在時，即無從為有罪之認定（最高法院七十六年台上字第四九八六號
    判例）。
三、訊據被告乙○○、丙○○均矢口否認有何詐欺犯行，乙○○辯稱：八十四年間向
    告訴人借款是因為要開分店，當時財務沒有問題，週轉的過來，有支票在流通，
    本身的資金也都夠，向告訴人借的錢陸續有付利息，付了二年多，如果要詐欺的
    話，錢拿了就跑了，不會付利息；八十六年十一月間在台北的音響公司確實要收
    起來，機器也全部交給告訴人有列一張表，後來我們拿了擴大器及喇叭價值約四
    、五萬，但是我們交給告訴人的部分值三十五萬元左右，我們拿走的擴大機、喇
    叭、點歌機交給了在北埔的一家卡拉ＯＫ，對方只付了幾千塊的訂金，其他貨款
    都沒有付就因為著作權的問題被抓了，後來人也跑了，我生意沒辦法做，跟新城
    的杜邦電器行講好我受僱於對方一個月薪水六萬塊，但是做了兩個月對方只給我
    一萬塊，無法生活，所以過年後才到桃園工作；我們有還告訴人十一萬，另外陸
    續還其他債權人約兩百萬左右；現在已與告訴人達成和解等語，丙○○辯稱：我
    們離開花蓮到桃園都有陸陸續續在還錢，其他的辯解同乙○○所述等語，並提出
    與告訴人之和解書一份附卷。本件公訴人認被告乙○○、丙○○涉有刑法第三百
    三十九條第一項之詐欺罪嫌，無非以告訴人甲○○、告訴代理人王政琬律師之指
    訴、本票、寄賣單、簽收紙條影本為證據。經查：被告乙○○係分二次向告訴人
    借款七十萬元，借款後每月給付告訴人一分半的利息，陸續付了二年多，被告等
    有開二家店，另外一家店是在借錢的那段時間開的之事實，為告訴人所承認（見
    本院九十二年二月十日訊問筆錄第三頁、三月三日審判筆錄第四頁），核與被告
    乙○○所辯因為開分店而向告訴人借錢，並按月付利息給告訴人約二年多等情相
    符，並有本票影本一紙附卷可按，尚堪採信，則被告乙○○借款既係為了擴大營
    業而開設分店，增加收入，且能按月付息二年多，足見被告乙○○在向告訴人借
    款之時，財務上尚能週轉，而其繼續經營事業，客觀上應非無還款能力，難認其
    於借款之初有對告訴人詐取財物之故意。再者，被告二人固坦承向告訴人稱有某
    家音響店倒閉，要求告訴人提出三十五萬元以低價進貨等情，惟被告二人所進價
    值約三十五萬元之貨物均係交給告訴人，被告等於八十六年十一月二十日、八十
    七年一月二十二日分別向告訴人取得價值約四、五萬元之喇叭、點歌機及擴大機
    之事實，亦為告訴人所不否認，並稱被告說可以賺錢，在從中還我前金，被告之
    前付利息滿正常的，所以才願意再拿出三十五萬元等語，足認告訴人提出之三十
    五萬元所購得之貨物，均係交由告訴人保管，如被告有意詐騙告訴人三十五萬元
    ，殊無將三十五萬元拿去購買營業所需之貨物，亦無將貨物交給告訴人保管之理
    。至於被告乙○○於八十六年十一月二十日出具寄賣單一紙予告訴人而取走喇叭
  一組，約二個月後被告丙○○再於八十七年一月二十二日出具收貨紙條一紙予告
    訴人，而取走點歌機及擴大機各一台，惟被告乙○○取走之喇叭既尚未付款，如
    非告訴人知悉被告營業狀況，豈有再同意被告丙○○取走貨物之理。綜上各節，
    堪認告訴人係因與被告乙○○先前有良好之借貸關係，才願意再拿出三十五萬元
    購買被告營業上所需之貨物，且無積極之證據足認被告二人自始即有故意詐取告
    訴人七十萬元、三十五萬元或貨物之不法意圖，自難以被告事後無力清償前開債
    務，避不處理債務之不良態度，即推定被告於借款之初即有詐取財物之故意。本
    件應屬民事上債務不履行之問題，核與刑法第三百三十九條第一項詐欺罪之構成
    要件不合。此外，亦查無其他積極證據證明被告有何詐欺之犯行，被告犯嫌即有
    不足，自應為被告無罪之諭知。
四、至於併辦部分（八十七年度偵字第一八七四號案），因被告經起訴部分既為無罪
    之諭知，本院自無從就併辦部分予以審理，應退回檢察官另行偵辦，附此敘明。
五、據上論斷，應依刑事訴訟法第三百零一條第一項，判決如主文。
中      華      民      國    九十二    年      三      月     十九     日
            臺灣花蓮地方法院刑事庭
                                  法  官  林  碧  玲
右正本證明與原本無異。
如對本判決不服，應於送達後十日內，向本院提出上訴狀。（應抄附繕本）告訴人或
被害人如對於本判決不服者，應具備理由請求檢察官上訴，其上訴期間之計算係以檢
察官收受判決正本之日期為準。
                                  法院書記官
中      華      民      國    九十二    年      三      月     十九     日


司法院資訊處製作；財團法人民間司法改革基金會備份。
